最高法院刑事裁定　　　　　　　　　　111年度台抗字第536號
抗　告　人　王宏鵬


上列抗告人因偽造文書等罪案件，不服臺灣高等法院中華民國11
1年2月25日駁回其聲請再審之裁定（111 年度聲再字第53號），
提起抗告，本院裁定如下：
    主  文
原裁定撤銷，由臺灣高等法院更為裁定。
    理  由
一、本件原裁定以：抗告人王宏鵬對原審法院102 年度上訴字第
    3207號確定判決（經本院103 年度台上字第2559號判決以其
    上訴不合法駁回，下稱原確定判決），提出如原裁定附表（
    下稱附表）一「證據」欄所示（除編號2 至4、7、18至21外
    ）之新證據，向原審法院聲請再審，分別經原審法院以附表
    二所示之裁定，以聲請不合法或無理由，予以駁回，抗告人
    不服提起抗告，復經本院裁定駁回其抗告確定。抗告人再以
    相同證據聲請再審，顯係以同一原因聲請再審，依上開說明
    ，此部分聲請再審違背程序。至抗告人所提出附表一編號 2
    至4、7、18至21部分，均非刑事訴訟法第420 條第1項第6款
    所稱之新證據。因認其聲請再審與法定程式不合，且無從補
    正，顯無依同法第429條之2規定，通知抗告人到場，並聽取
    抗告人及檢察官意見之必要等旨，因而逕予駁回。固非無見
    。
二、惟按：
    法院認為聲請再審之程序違背規定者，依刑事訴訟法第 433
    條規定，予以駁回；法院認為聲請再審之程序合法，進而實
    質審查後，認未具備刑事訴訟法第420條至第422條之要件，
    而為無理由者，則依同法第434 條規定，予以駁回，應予辨
    明。
    又刑事訴訟法第429條之2前段規定，聲請再審之案件，除顯
    無必要者外，應通知聲請人及其代理人到場，並聽取檢察官
    及受判決人之意見。係為釐清聲請再審是否合法及有無理由
    ，故除顯無必要者外，如依聲請意旨，從形式上觀察，聲請
    「顯無理由」而應予駁回；或「顯屬程序上不合法」且無可
    補正，固毋庸依上開規定通知到場聽取意見，以免徒然浪費
    有限之司法資源。反之，聲請再審是否合法、有無理由尚未
    明朗，而非僅憑聲請意旨即可一目瞭然、明確判斷者，則應
    依前述規定通知聲請人及其代理人到場賦予陳述意見之機會
    ，並聽取檢察官及受判決人之意見，俾供參酌。
    經查：
  ㈠原裁定載敘：抗告人提出所謂新證據，其中附表一編號2 所
    示臺灣臺北地方法院（下稱臺北地院）102 年度易更㈠字第
    2 號、102年度訴字第366號刑事判決，業經原確定判決撤銷
    ，改判有罪確定而不存在；附表一編號3所示原審法院101年
    度上訴字第1389號刑事判決，係以臺北地院109 年度易字第
    472 號刑事判決，就尚未經起訴之抗告人關於原確定判決之
    罪嫌逕行判決違法，予以撤銷；附表一編號4 所示臺北地院
    102年度易更㈠字第2號刑事案件審理單，係行政交辦事項；
    附表一編號7所示臺北地院102年度易更㈠字第2號、102年度
    訴字第366 號刑事裁定，均係文字誤繕之更正裁定；附表一
    編號18、19所示之刑事答辯狀係抗告人所持之辯解；附表一
    編號20所示原確定判決第9 、10頁內容係認定抗告人犯行之
    論述；附表一編號21所示抗告人之身分證正反面影本，僅表
    彰抗告人母親「王陳『㓜』」姓名之客觀事實，均非刑事訴
    訟法第420 條第1項第6款所稱之新證據，已認抗告人此部分
    聲請再審，並無聲請程序不合規定，而係不合刑事訴訟法第
    420 條第1項第6款規定之要件，為無理由。惟又以抗告人所
    提出上開新證據，與聲請再審之法定程式不合，且無從補正
    為由，逕予駁回，已不無理由矛盾之可議。
  ㈡原裁定未踐行刑事訴訟法第429條之2所定程序，係以抗告人
    聲請不合法為由，惟本件聲請再審所謂新證據，既非全數違
    反刑事訴訟法第434條第3項規定而係不合法，已如前述。又
    之前未經據以聲請再審之所謂新證據，是否全然不符同法第
    420 條第1項第6款所定聲請再審原因，倘非明確，尚難謂無
    踐行上開程序之必要。原裁定未聽取檢察官及抗告人之意見
    ，逕予駁回，又未進一步說明「顯無必要」之理由，亦難謂
    適法。
三、抗告意旨指摘原裁定不當，非全無理由，並為維護抗告人審
    級利益，爰將原裁定撤銷，由原審法院更為適法之裁定。
據上論結，應依刑事訴訟法第413條前段，裁定如主文。
中    華    民    國   111    年    5     月    5     日
                  刑事第五庭審判長法  官  李  錦  樑  
                                  法  官  周  政  達  
                                  法  官  吳  淑  惠  
                                  法  官  錢  建  榮  
                                  法  官  林  孟  宜  
本件正本證明與原本無異
                                  書記官
中    華    民    國   111    年    5     月    16    日